臺灣臺南地方法院刑事判決　　　　　　　 96年度訴字第510號
公　訴　人　臺灣臺南地方法院檢察署檢察官
被　　　告　甲○○
上列被告因違反毒品危害防制條例案件，經檢察官提起公訴（96
年度毒偵字第657號、第1253號），被告於準備程序中為有罪之
陳述，合議庭裁定由受命法官進行簡式審判程序，判決如下：
    主  文
甲○○施用第一級毒品，處有期徒刑拾月；又施用第二級毒品，
處有期徒刑伍月。應執行有期徒刑壹年貳月。
    事  實
一、(一)甲○○前因施用毒品案件，經本院以九十二年度毒聲字第
    二○一三號裁定送觀察、勒戒後，認有繼續施用毒品之傾向
    ，再由本院以九十三年度毒聲字第四一四號裁定送強制戒治
    ，嗣於民國（下同）九十四年四月三十日戒治完畢，由臺灣
    臺南地方法院檢察署檢察官於九十四年五月二十六日，以九
    十四年度戒毒偵字第一一七號為不起訴處分確定；又因施用
    毒品案件，經臺灣臺南地方法院檢察署檢察官於九十五年十
    一月七日，以九十五年度毒偵字第二一五○號、第二四五八
    號為緩起訴處分確定。(二)詎甲○○在緩起訴期間，不知惕勵
    ，明知海洛因、安非他命已分別列為毒品危害防制條例第二
    條第二項第一款、第二款所稱之第一級、第二級毒品，不得
    持有及施用，竟於五年內，竟基於反覆施用第一級毒品海洛
    因之集合犯意，自九十五年十二月上旬某日起至九十六年一
    月二十九日凌晨一時許止，在臺南縣龍崎鄉南坑村一之二號
    租屋處，施用海洛因多次，約三天一次；另基於反覆施用第
    二級毒品安非他命之集合犯意，於九十五年十二月二十三日
    晚間九時許及翌日（即二十四日）凌晨零時許，在高雄縣阿
    蓮鄉某不詳小吃部，施用安非他命各一次。其中，(1)臺灣臺
    南地方法院檢察署觀護人於九十五年十二月二十六日日間，
    採集甲○○尿液送驗，結果呈安非他命陽性、可待因、嗎啡
    陽性反應；(2)嗣警方於九十六年一月二十九日下午六時許，
    得甲○○同意採其尿液送驗，結果呈嗎啡陽性反應；而悉上
    情。
二、案經臺灣臺南地方法院檢察署觀護人告發及臺南市警察局第
    三分局報告臺灣臺南地方法院檢察署檢察官偵辦起訴。
    理  由
一、(一)訊據被告甲○○對於上開犯罪事實坦承不諱（見本院卷第
    十九頁），而被告上開二次所採尿液送驗，結果第一次呈安
    非他命陽性、可待因、嗎啡陽性反應，第二次呈嗎啡陽性反
    應（按海洛因係由嗎啡經化學合成而製得，經注射進入人體
    後，因代謝而分解又生成嗎啡，因此施打海洛因後，由尿液
    檢驗結果仍為嗎啡反應，核屬科學上正常合理現象），亦有
    受保護管束人尿液檢體監管紀錄表（第三聯）、台灣檢驗科
    技股份有限公司九十六年一月十一日編號KＺ0000000
    00000號濫用藥物尿液檢驗報告一紙、檢察署執行保護
    管束情況約談報告表一紙、尿液檢體採集送驗紀錄表二紙及
    正修科技大學超微量研究科技中心九十六年二月二十六日報
    告編號Ｒ○七─○○八四─○○六號檢驗報告一紙存卷足憑
    （見毒偵卷第二至四頁，警卷第五至七頁），足徵被告上揭
    自白與事實相符，可予採信。(二)此外，被告前因施用毒品案
    件，經本院裁定送觀察、勒戒後，認有繼續施用毒品之傾向
    ，再由本院裁定送強制戒治，嗣由檢察官以九十四年度戒毒
    偵字第一一七號為不起訴處分確定等情，亦有台灣高等法院
    被告前案紀錄表等件附卷可參，是本件被告於五年內再犯本
    件之毒品危害防制條例第十條第一項、第二項之罪，可信為
    真正。(三)綜上所述，本件事證明確，被告犯行洵堪認定。
二、(一)查海洛因為第一級毒品，安非他命為第二級毒品，毒品危
    害防制條例第二條第二項第一款、第二款定有明文，禁止非
    法持有及施用。核被告甲○○所為，係犯毒品危害防制條例
    第十條第一項、第二項之施用第一級、第二級毒品罪；其施
    用前、後持有海洛因、安非他命之低度行為，為施用之高度
    行為所吸收，均不另論罪。而被告所犯施用安非他命及施用
    海洛因二罪間，構成要件互殊，犯意個別，應分論併罰；至
    於被告施用海洛因之迄止時間及施用安非他命之時、地，均
    經檢察官於審理中當庭更正如上開事實所載（見本院卷第二
    十四、二十五頁），附為說明。(二)又被告上開施用海洛因、
    安非他命犯行，均應論以集合犯之包括上一罪，其理由如下
    ：(1)查毒品危害防制條例第二條第二項所稱之毒品，乃指具
    有成癮性、濫用性及對社會危害性之麻醉藥品與其製品及影
    響精神物質與其製品，換言之，施用該等毒品而違反同條例
    第十條之犯罪行為人，其本質上即具有成癮性、反覆性施用
    毒品之病態性犯罪行為人，又參以被告先前多次施用毒品之
    前科，足徵其對於施用毒品之主觀意志薄弱，再佐以被告自
    承其數天施用毒品一次，依其施用毒品之時間密集性，顯見
    被告確有依賴毒品之成癮性而有反覆施用海洛因、安非他命
    之習慣。(2)其次，刑事法若干犯罪行為態樣，本質上原具有
    反覆、延續實行之特徵，立法時既予特別歸類，定為犯罪構
    成要件之行為要素，則行為人基於概括之犯意，在密切接近
    之一定時、地反覆實行之複次行為，倘依社會通念，於客觀
    上認為符合一個反覆、延續性之行為觀念者，於刑法評價上
    ，即應僅成立一罪。學理上所稱「集合犯」係指職業性、營
    業性或收集性等具有重複特質之犯罪均屬之，例如經營、從
    事業務、收集、販賣、製造、散布等行為概念，此有最高法
    院九十五年度臺上字第一○七九號判決意旨可參，由此可知
    「集合犯」之概念並非我國刑事法所不採者。而衡之毒品危
    害防制條例第二條所規範之毒品既因具有高度之成癮性及濫
    用性，施用毒品之行為本身，顯然具有反覆性及持續性之特
    徵，如將「反覆多次施用毒品行為」評價為數罪，顯與刑罰
    過度評價禁止原則相悖，並有違憲法所揭櫫之比例原則，是
    以，本院參酌被告有施用毒品之習慣以及施用毒品之犯罪特
    性，認被告之本件多次施用海洛因、安非他命犯行，應予評
    價為「集合犯」之包括一罪。(三)爰審酌被告前曾因施用毒品
    案件經強制戒治及緩起訴處分，竟無視於毒品對於自身健康
    之戕害及國家對於杜絕毒品犯罪之禁令，猶施用毒品不輟，
    再為本件犯行，惟念及其吸毒係戕害自己身心之行為，及其
    犯罪之動機、目的、手段、次數、時間密集、犯罪後坦承犯
    行等一切情狀，分別量處如主文所示之刑，並定其應執行之
    刑（按數罪併罰中之一罪，依刑法規定得易科罰金，若因與
    不得易科之他罪併合處罰結果而不得易科罰金時，原得易科
    部分所處之刑，自亦無庸為易科折算標準之記載，司法院大
    法官會議釋字第一四四號解釋及最高法院八十三年度台抗字
    第一三三號裁定可資參照），以資懲儆。
據上論斷，應依刑事訴訟法第二百七十三條之一第一項、第二百
九十九條第一項前段，毒品危害防制條例第十條第一項、第二項
，刑法第十一條、第五十一條第五款，判決如主文。
本案經檢察官乙○○到庭執行職務。
中　　華　　民　　國　　96　　年　　5 　　月　　31　　日
                  刑事第八庭   法  官  盧鳳田
以上正本證明與原本無異。
如不服本判決應於送達十日內向本院提出上訴（應附繕本）。
                               書記官  吳姁穗
中　　華　　民　　國　　96　　年　　5 　　月　　31　　日
附錄本件論罪科刑條文：
毒品危害防制條例第10條：
施用第一級毒品者，處 6 月以上 5 年以下有期徒刑。
施用第二級毒品者，處三年以下有期徒刑。
